臺灣基隆地方法院刑事判決　
110年度交訴字第19號
公  訴  人  臺灣基隆地方檢察署檢察官
被      告  廖桂松




上列被告因交通肇事逃逸等案件，經檢察官提起公訴（110年度
調偵字第114號），本院判決如下：
    主  文
廖桂松犯過失傷害罪，處拘役20日，如易科罰金，以新臺幣1千
元折算1日。
被訴肇事致人傷害逃逸部分，無罪。
    事  實
廖桂松於民國109年12月24日上午9時49分左右，騎乘車號000-00
00號普通重型機車沿基隆市信義區信六路由西往東方向行駛，行
至信六路與義二路無號誌之交岔路口欲左轉彎，適陳佳宏騎乘車
號000-000號檔車沿義二路由南往北方向直行至同一交岔路口，
惟廖桂松尚未行至交岔路口中心處即逕行左轉，且疏未暫停讓直
行之陳佳宏先行，亦未注意兩車並行之間隔，貿然左轉至陳佳宏
左側，因而擦撞陳佳宏所騎乘檔車之左後腳踏桿，嗣廖桂松減速
繞至陳佳宏右側，又擦撞陳佳宏之右後視鏡，致陳佳宏剎車頭部
向前撞擊把手橫桿，因而受有頭部外傷併前額挫傷及腦震盪之傷
害。
    理  由
壹、有罪部分
一、認定事實所憑之證據及理由：
　　被告廖桂松於本院準備程序及審理時均坦承犯罪，且前揭事
    實，業經告訴人陳佳宏於偵查中證述屬實，並有道路監視錄
    影截圖、道路交通事故現場圖、案發後現場照片及告訴人騎
    乘之檔車照片可以證明；另本院當庭勘驗卷附道路監視錄影
    ，亦顯示告訴人左轉彎與被告並行後曾短暫剎車數次，俟兩
    車均停頓後，被告始再騎乘機車離開(見本院卷第116頁)，
    足認兩車確實有發生擦撞。又告訴人於本案車禍發生後1個
    小時內之109年12月24日上午10時35分前往三軍總醫院附設
    基隆民眾診療服務處急診就醫，經醫師診斷受有頭部外傷併
    前額挫傷及腦震盪之傷害，後續告訴人於109年12月31日、1
    10年1月21日及110年3月4日均因相同事由回診，此有該院診
    斷證明書及病歷紀錄單可以證明(見110年度偵字第1023號卷
    第11頁、本院卷第65至77頁)，亦足認告訴人已因本案車禍
    而受有傷害。是被告違反道路交通安全規則第94條第3項及
    第102條第1項第2款、第5款等規定，尚未行至交岔路口中心
    處即逕行左轉，且在無號誌之交岔路口未暫停讓直行之告訴
    人先行，亦未注意保持兩車並行之間隔，因而擦撞告訴人騎
    乘之檔車，致告訴人因剎車而受有傷害，對於本案車禍之發
    生具有過失，並與告訴人受傷之結果具有相當因果關係，故
    被告之犯行堪以認定。　
二、論罪科刑：
　  核被告所為，係犯刑法第284條前段之過失傷害罪。本院審
    酌被告年事已高，騎乘機車上路本應謹慎小心，卻未遵守道
    路交通安全規則，致告訴人受有頭部外傷併前額挫傷及腦震
    盪之傷害，且被告稍事停車查看即離開現場，嗣因告訴人報
    警處理，警方調閱道路監視錄影始循線查獲被告，耗費司法
    資源；惟被告之過失程度及兩車擦撞情形均非嚴重，且依告
    訴人目前之病歷資料，亦不足以認定告訴人有因本案車禍所
    受傷害而遺留其他後遺症，故因本案犯罪所生之損害應非重
    大；而告訴人於本院準備程序時自述實際遭受之財產上損害
    為新臺幣(下同)9,500元(見本院卷第46頁)，卻因未知之後
    遺症向被告求償15萬元(見本院卷第113頁)，致雙方迄未能
    調解成立；兼衡被告已退休之生活狀況、犯後態度、無前科
    之素行及告訴人對於本案科刑範圍之意見等一切情狀，量處
    如主文所示之刑，併諭知易科罰金之折算標準。
貳、無罪部分
一、公訴意旨：被告於109年12月24日上午9時49分許，在基隆市
    信義區信六路與義二路路口與告訴人發生車禍後，明知已駕
    駛動力交通工具肇事致告訴人受傷，竟另基於肇事逃逸之犯
    意，未報警處理或留在現場採取必要之救護措施或呼叫救護
    車，逕自駕車駛離現場逃逸，嗣經警調閱道路監視錄影始循
    線查獲被告，因認被告涉犯110年5月28日修正前刑法第185
    條之4所定肇事致人傷害逃逸罪嫌。
二、犯罪事實應依證據認定之，無證據不得認定犯罪事實；不能
    證明被告犯罪或其行為不罰者，應諭知無罪之判決；刑事訴
    訟法第154條第2項、第301條第1項分別定有明文。又檢察官
    對於起訴之犯罪事實，應負提出證據及說服之實質舉證責任
    ，倘檢察官所提出之證據，不足為被告有罪之積極證明，基
    於無罪推定之原則，即應為被告無罪之判決。
三、檢察官認為被告涉犯肇事致人傷害逃逸罪嫌，係以被告之供
    述、告訴人之證述、道路交通事故現場圖、道路交通事故調
    查報告表㈠㈡、現場照片、告訴人車損照片、道路監視錄影、
    道路監視錄影截圖及告訴人之診斷證明書等為論據。惟查：
　㈠本院勘驗案發時之道路監視錄影，只見被告左轉後，曾在告
    訴人左側並行，之後才減速繞至告訴人右側，期間被告曾短
    暫剎車數次，俟兩車停頓後，被告又繼續直行等情(見本院
    卷第116頁)，未見兩車有明顯車身搖晃、傾斜或倒地之狀況
    ，而告訴人指訴之車損也只有左後腳踏桿鬆動，外觀並無受
    損痕跡(見110年度偵字第1023號卷第23頁)，足認兩車擦撞
    之力道不大。
　㈡告訴人於警詢及本院準備程序時指訴：我剎車之後，安全帽
    額頭前方的護目鏡往前撞到把手平衡桿，當時我騎到旁邊停
    下來，要叫住被告的時候，被告看了我一眼就離開了等語(
    見本院卷第46頁、110年度偵字第1023號卷第8頁)，則告訴
    人既係配戴有護目鏡之安全帽，又未與被告交談，被告自難
    以發現告訴人受有前額挫傷或腦震盪之傷害，且兩車擦撞之
    力道不大，被告亦未必可預見告訴人會因安全帽撞擊把手橫
    桿而受有傷害。
　㈢告訴人於兩車擦撞後雖在路邊停下，然告訴人頭戴安全帽、
    外觀無明顯異狀，且一般人於行駛中發生擦撞，縱未受傷，
    亦可能因驚嚇或為檢視車損而靠邊停車，故無法僅因告訴人
    停靠路邊，即逕認被告已預見告訴人受有傷害。從而，被告
    於偵查及本院審理時辯稱：我覺得我跟告訴人只有後視鏡互
    相撞到，雙方機車都沒有倒，我沒有看到告訴人撞到把手，
    告訴人只是騎到路邊停下來坐在車上，我有停下來看一下，
    告訴人看起來沒怎樣，我才騎機車離開等語，核與常情相符
    ，尚無法認定被告主觀上有肇事致人傷害逃逸之直接故意或
    間接故意。　
　㈣卷附之道路交通事故現場圖、道路交通事故調查報告表㈠㈡、
    現場照片及告訴人之診斷證明書，只能證明案發時被告與告
    訴人之行進方向、天候路況及告訴人於案發後之傷勢，均無
    法用以推論被告係知悉或已預見告訴人受有傷害後，仍騎乘
    機車離開現場。
　㈤綜上所述，檢察官提出之證據，尚不足以證明被告主觀上具
    有肇事致人傷害逃逸之犯意，依刑事訴訟法第154條第2項、
    第301條第1項規定及無罪推定原則，應諭知被告被訴肇事致
    人傷害逃逸部分無罪。
據上論斷，應依刑事訴訟法第299條第1項前段、第301條第1項，
判決如主文。
本案經檢察官林渝鈞提起公訴，檢察官陳宜愔到庭執行職務。
中　　華　　民　　國　　110 　年　　11　　月　　16　　日
                  刑事第五庭  審判長法  官  吳佳齡
　　　　　　　　　
　　　　　　　　　                  法  官  鄭虹真
　　　　　　　　　
　　　　　　　　　                  法　官　陳怡安
以上正本證明與原本無異。
如不服本判決應於收受送達後20日內向本院提出上訴書狀，並應
敘述具體理由；其未敘述上訴理由者，應於上訴期間屆滿後20日
內向本院補提理由書（均須按他造當事人之人數附繕）「切勿逕
送上級法院」。
中　　華　　民　　國　　110 　年　　11　　月　　16　　日
                                    書記官　洪福基
附錄本案論罪科刑法條全文：
中華民國刑法第284條
因過失傷害人者，處1年以下有期徒刑、拘役或10萬元以下罰金
；致重傷者，處3年以下有期徒刑、拘役或30萬元以下罰金。